高雄高等行政法院簡易判決                          九十年度簡字第三九八四號
    原      告  中央健康保險局
    代  表  人  甲○○  局長
    訴訟代理人  丙○○  律師
    複代理人    洪千琪  律師
    被      告  乙○○
右當事人間因返還公法上不當得利事件，原告提起行政訴訟。本院判決如左：
    主  文
被告應給付原告新台幣壹萬參仟貳佰參拾肆元，及自九十年十二月十九日起至清償日
止，按年息百分之五計算之利息。
訴訟費用由被告負擔。
    事實及理由
一、緣本件被告於民國（下同）八十九年十月十四日取得外僑居留證，惟被告並未加
    入全民健康保險及繳納健保費，其卻於九十年二月七日至九日以全民健康保險身
    分至雲林縣「安安醫院」就診，經安安醫院向原告請領被告當次之醫療費用共計
    新台幣（下同）一五、八八０元 (因被告已清償部分金額，原告訴之聲明減縮為
    一、三二三四元），原告以九十年四月十六日健保南醫字第０九０二０００四０
    七號函催告被告返還上開醫療費用，因迄今仍未返還，遂依公法上不當得利之法
    律關係，聲明求為判決如主文。被告則經合法通知，未提出書狀作何聲明或陳述
    。
二、按「本保險之保險對象分為被保險人及其眷屬。」、「不符前項資格規定，而在
    臺灣地區領有居留證明文件，並符合第八條所定被保險人資格或前條所定眷屬資
    格者，自在臺居留滿四個月時起，亦得參加本保險為保險對象。但符合第八條第
    一項第一款第一目至第三目所定被保險人資格者，不受四個月之限制。」全民健
    康保險法第七條及第十條第二項分別定有明文。
三、經查，本件原告所主張之前開事實，業據其提出原告所屬南區分局九十年四月十
    六日健保南醫字第０九０二０００四０七號函影本附卷可稽，被告經合法之通知
    ，未提出任何書狀以供本院斟酌，原告前揭之主張，洵堪採信。
四、次按，全民健康保險制定之目的，係為增進全體國民健康，辦理全民健康保險，
    以提供醫療保健服務，全民健康保險法第一條定有明文。再者，全民健康保險係
    屬於強制性保險，故該法具公法性質，因該法律關係所生之爭執即屬公法事件。
    本件被告既未參加全民健康保險及繳納健保費，卻於九十年二月七日至九日以全
    民健康保險身分至雲林縣「安安醫院」就診，嗣原告給付安安醫院上開被告醫療
    費用一五、八八０元，被告即屬因無法律上之原因而受有利益，致他人受損害，
    而構成公法上之不當得利，至屬明確。
五、綜上所述，原告依據公法上不當得利之法律關係，提起一般給付之訴，請求被告
    返還一三、二三四元，及自起訴狀繕本送達被告翌日起即九十年十二月十八日起
    至清償日止，按年息百分之五計算之利息，即有理由，應予准許，並不經言詞辯
    論為之。
據上論結，本件原告之訴為有理由，爰依行政訴訟法第二百三十三條第一項、第二百
三十六條、第一百九十五條第一項前段、第九十八條第三項前段，判決如主文。
中      華      民      國    九十一    年      五      月      十      日
                              高雄高等行政法院第二庭
                                          法      官  林勇奮
右為正本係照原本作成。
如不服本判決，應於送達後二十日內，向本院提出上訴狀並表明上訴理由，如於本判
決宣示後送達前提起上訴者，應於判決送達後二十日內補提上訴理由書（須按他造當
事人人數附繕本）。提起上訴應預繳送達用雙掛號郵票七份（每份三十四元）。
中      華      民      國    九十一    年      五      月      十      日
                                           法院書記官  黃玉幸
附註：
行政訴訟法第二百三十五條（第一項、第二項）：
對於適用簡易程序之裁判提起上訴或抗告，須經最高行政法院之許可。
前項許可，以訴訟事件所涉及之法律見解具有原則性者為限。
